臺灣高等法院臺中分院刑事判決　　　　　　　　　九十三年度上訴字第二○三六號
　　上　訴　人　臺灣台中地方法院檢察署檢察官
　　上　訴　人
　　即　被　告　乙○○
右上訴人等因被告毒品危害防制條例案件，不服臺灣台中地方法院九十三年度訴字第
二○一七號中華民國九十三年十月二十六日第一審判決（起訴案號：臺灣台中地方法
院檢察署九十三年度毒偵字第三一四九號），提起上訴，及移
地方法院檢察署九十三年度毒偵字第四三九九、四六○○號、九十三年度毒偵字第四
五一二號），本院判決如左：
      主  文
原判決撤銷。
乙○○連續施用第一級毒品，處有期徒刑壹年，扣案之海洛因肆包（驗餘合計淨重陸
點捌公克）、海洛因壹包（驗餘淨重零點壹陸公克）、海洛因壹包（驗餘淨重零點
伍捌公克）沒收銷燬之、注射針筒壹支沒收；又連續施用第二級毒品，處有期徒刑捌
月，扣案之安非他命（毛重拾點捌公克）、安非他命貳包（毛重參點陸公克）沒收
銷燬之、吸食器壹組沒收。應執行有期徒刑壹年陸月；扣案之海洛因肆包（驗餘合計
淨重陸點捌公克）、海洛因壹包（驗餘淨重零點壹陸公克）、海洛因壹包（驗餘淨
重零點伍捌公克）、安非他命（毛重拾點捌公克）、安非他命貳包（毛重參點陸公
克）沒收銷燬之、注射針筒壹支、吸食器壹組沒收。
      事  實
一、乙○○素行不良，有毀損、妨害自由、違反槍砲彈藥刀械管制條例、恐嚇取財、
    贓物、公共危險等前科紀錄（均未構成累犯）；又於民國（下同）九十二年間因
    施用毒品案件，經原審法院裁定送觀察、勒戒後，因無繼續施用毒品之傾向，於
    九十二年二月十四日執行觀察、勒戒後釋放，復經臺灣臺中地方法院檢察署檢察
    官於九十二年二月十四日以九十二年度毒偵字第四七二號為不起訴處分。詎其仍
    不知悔改，復基於施用第一級毒品海洛因之概括犯意，自九十二年七月間某日起
    至九十三年十月二十六日下午六、七時許止（下述各次被查獲時間起至被釋放時
    止之期間除外），在臺中縣神岡鄉○○路一一四號居處，以針筒將海洛因摻水打
    入香煙內，點火燃燒始生煙霧而予吸食之方式，約三、四天一次，連續施用第一
    級毒品海洛因多次；另基於施用第二級毒品安非他命之概括犯意，自九十二年七
    月間某日起至九十三年十月二十六日下午六、七時許止（下述各次被查獲時間起
    至被釋放時止之期間除外），在上址居處，以將安非他命置於玻璃吸食器內，以
    火燒烤，使之產生煙霧後吸食之方式，約一、二天一次，連續施用第二級毒品安
    非他命多次。嗣於：九十三年八月十八日十一時四十分許，在上址居處為警查
    獲，並扣得其所有供施用之第一級毒品海洛因四包（驗餘合計淨重六點八三公克
    ）、第二級毒品安非他命（毛重十點八三公克）、供施用海洛因所用之注射針筒
    一支、供施用安非他命所用之吸食器一組；乙○○經檢察官於同日下午八時五十
    分訊畢後交保釋放。又於九十三年九月七日十四時許，警方持原審法院核發之
    搜索票，在台中縣神岡鄉○○路一一四號搜索，於同日十六時許詢畢經取得其同
    意後採尿送驗呈嗎啡、安非他命陽性反應。再於九十三年九月二十日十五時五
    十分許，在台中市○○區○○路與大連路口，為警查獲，並扣得所持有之海洛因
    一包（驗餘淨重零點一六公克）、安非他命二包（毛重三點六公克）；乙○○經
    檢察官於同日下午十一時五十三分訊畢後諭知限制住居予以釋放。復於九十三
    年十月二十六日二十一時三十分許，在台中縣神岡鄉○○路一一二號，為警持原
    審法院核發之搜索票搜索扣得海洛因一包（驗餘淨重零點五八公克）；乙○○經
    檢察官於九十三年十月二十七日下午五時二十七分訊畢後交保釋放。
二、案經臺中縣警察局豐原分局報請臺灣臺中地方法院檢察署檢察官偵查起訴，及由
    臺中縣警察局豐原分局報請、台中市警察局移送同署後函請本院併案審理。
      理  由
一、上訴人即被告乙○○經合法傳喚，無正當理由不到庭，惟右揭事實分據被告於警
    詢、偵查、原審審理時供承在卷；並有前揭查獲之海洛因四包（驗餘合計淨重六
    點八三公克）、安非他命（毛重十點八三公克）、注射針筒一支、吸食器一組、
    海洛因一包（驗餘淨重零點一六公克）、安非他命二包（毛重三點六公克）、海
    洛因一包（驗餘淨重零點五八公克）等物扣押可稽；而上開查扣之白粉經送鑑定
    ，均含海洛因成分，此有法務部調查局鑑定通知書三份在卷可憑。而被告第一、
    二次為警查獲後，經採尿送驗以ＧＣ／ＭＳ確認結果，呈嗎啡、安非他命陽性反
    應，有中山醫學大學附設醫院藥物濫用檢測中心尿液檢驗報告二份附卷可佐；被
    告第三次為警查獲後，經採尿送驗以ＧＣ／ＭＳ確認結果，呈嗎啡、安非他命陽
    性反應，亦有詮昕科技股份有限公司濫用藥物尿液檢驗報告一份附卷可佐；此外
    ，並有搜索票、搜索、扣押筆錄、扣押物品目錄表等在卷可稽，被告前開供述與
    事實相符，堪予憑採。次查，被告前於九十二年間因施用毒品案件，經原審法院
    裁定送觀察、勒戒後，因無繼續施用毒品之傾向，於九十二年二月十四日執行觀
    察、勒戒後釋放，復經臺灣臺中地方法院檢察署檢察官於九十二年二月十四日以
    九十二年度毒偵字第四七二號為不起訴處分之事實，亦有臺灣高等法院被告全國
    前案紀錄表、臺灣臺中地方法院檢察署刑案資料查註紀錄表在卷可按；是被告確
    係於觀察、勒戒執行釋放後五年內再犯本件施用海洛因、安非他命犯行。事證明
    確，被告右揭施用第一級、第二級毒品犯行均堪以認定，自應依法論科。
二、按連續數行為而犯同一之罪名者，以一罪論，刑法第五十六條定有明文，則當連
    續犯罪之際，遇刑法有變更時，其一部涉及舊法，一部涉及新法者，即應依最後
    行為時之法律處斷，最高法院二十九年上字第三八六六號、二十八年上字第七三
    三號、二十七年上字第一六０七號、十九年非字第一五六號判例可資參照。查毒
    品危害防制條例業經總統於九十二年七月九日修正公布，並自九十三年一月九日
    施行，本件被告多次為施用海洛因、安非他命犯行，均為連續犯，其犯行一部係
    在毒品危害防制條例修正前，一部係在毒品危害防制條例修正後，依前揭實務見
    解，應依修正後毒品危害防制條例處斷，無適用刑法第二條第一項前段或但書之
    餘地，附此敘明。核被告所為，係犯毒品危害防制條例第十條第一項之施用第一
    級毒品罪及同條例第十條第二項之施用第二級毒品罪。被告施用第一級毒品海洛
    因、第二級毒品安非他命而持有海洛因、安非他命之低度行為，應分別為其施用
    海洛因、安非他命之高度行為所吸收，均不另論罪。再被告所為上開施用海洛因
    、安非他命犯行多次，各時間緊接，所犯罪名相同，顯均係基於概括之犯意為之
    ，均為連續犯，爰分別依刑法第五十六條之規定以一罪論，並加重其刑。再被告
    所犯上開之施用第一級毒品海洛因罪、施用第二級毒品安非他命罪間，犯意各別
    ，行為互殊，應予分論併罰。公訴人僅起訴被告施用海洛因之行為至九十三年八
    月十八日止、施用安非他命之行為至九十三年八月十七日止，對被告其餘施用海
    洛因、安非他命之行為，則未提起公訴，惟該部分既與經起訴部分間分別有連續
    犯之裁判上一罪關係，各為起訴效力所及，本院自得併予審理。
三、原審認被告犯罪事證明確，予以論罪科刑，固非無見，惟原判決認定被告施用海
    洛因、安非他命之時間僅分別至九十三年九月二十日、九十三年九月二十一日止
    ，對被告其餘施用海洛因、安非他命之犯行則未及併予審理，尚有未洽；檢察官
    上訴意旨亦以被告施用海洛因之行為連續至九十三年十月二十六日止，原審就被
    告部分犯行未及併予審理，而指摘原判決關於施用第一級毒品犯行部分不當，為
    有理由；至被告上訴意旨並未具體指摘原判決有何不當或違法之處，其上訴自無
    理由。惟原判決既有上述可議之處，即屬無可維持，自應由本院將原判決撤銷改
    判。爰審酌被告一再施用毒品，經觀察勒戒後，仍不知戒惕，再次施用第一級毒
    品、第二級毒品，無視於毒品對於自身健康之戕害及國家對於杜絕毒品犯罪之禁
    令，不知戒除惡習，然念及被告坦承施用毒品犯行，態度良好，其施用毒品海洛
    因及安非他命並無危害他人，本之施用毒品者均有相當程度之成癮性及心理依賴
    ，其犯罪心態與一般刑法犯罪之本質並不相同，容應以「病人」之角度為考量，
    並側重適當之醫學治療及心理矯治為宜，及被告施用毒品之期間、次數及犯後態
    度等一切情狀，各量處如主文第二項所示之刑並定其應執行刑。扣案之第一級毒
    品海洛因四包（驗餘合計淨重六點八三公克）、安非他命（毛重十點八三公克）
    、海洛因一包（驗餘淨重零點一六公克）、安非他命二包（毛重三點六公克）、
    海洛因一包（驗餘淨重零點五八公克），係被告所有於現場查獲之毒品，依毒品
    危害防制條例第十八條第一項前段規定宣告沒收銷燬之；另扣案之注射針筒一支
    及吸食器一組，係被告所有分別供施用海洛因、安非他命所用之物，業據被告於
    偵訊自承在卷，爰依刑法第三十八條第一項第二款規定併予宣告沒收。
四、被告經合法傳喚，無正當理由不到庭，爰不待其陳述，逕行判決。
據上論結，應依刑事訴訟法第三百七十一條、第三百六十九條第一項前段、第三百六
十四條、第二百九十九條第一項前段，毒品危害防制條例第十條第一項、第二項、第
十八條第一項前段、第二十三條第二項，刑法第十一條、第五十六條、第五十一條第
五款、第三十八條第一項第二款，判決如主文。
本案經檢察官甲○○到庭執行職務。
中      華      民      國      九十四      年二    月    二十四    日
                                   臺灣高等法院臺中分院刑事第四庭
                                         審判長法  官  洪  耀  宗
                                               法　官  陳  欣  安
                                               法　官  江  德  千
右正本證明與原本無異。
施用第一級毒品部分得上訴。
施用第二級毒品部分不得上訴。
如不服本判決應於收受送達後十日內向本院提出上訴書狀，其未敘述上訴之理由者並
得於提起上訴後十日內向本院補提理由書（均須按他造當事人之人數附繕本）。
                                               書記官  吳　麗　琴
中     華     民     國     九十四     年      二      月     二十五    日
【附錄論罪科刑法條】
毒品危害防制條例第十條第一項、第二項：
施用第一級毒品者，處六月以上五年以下期徒刑。
施用第二級毒品者，處三年以下有期徒刑。
                                                              　　　　　Ｆ
